【裁判字號】    90,訴,1073
【裁判日期】    901009
【裁判案由】    給付會款
【裁判全文】
臺灣士林地方法院民事判決  九十年度訴字第一○七三號
    原      告  甲○○
    被      告  丙○○
                乙○○
右當事人間請求履行契約事件，本院判決如左：
    主    文
被告應連帶給付原告新臺幣柒拾萬壹仟貳佰拾伍元及附表一所示之利息。
原告其餘之訴駁回。
訴訟費用由被告連帶負擔百分之九十五，餘由原告負擔。
    事    實
甲、原告方面：
  一、聲明：被告應連帶給付原告新臺幣（下同）七十四萬六千一百七十二元，及自
      民國八十六年六月二十日起至清償日止，按週年利率百分之五計算之利息。
  二、陳述：被告丙○○於八十五年間積欠伊會款七十四萬六千一百七十二元，於八
      十六年六月十九日，邀同被告乙○○為連帶保證人，與伊成立和解，約定就前
      開所欠會款自八十六年七月十日起至八十九年十二月十日止分期無息償還，如
      有一期未清償即視為全部未清償，詎被告丙○○僅於八十六年七月、八月、九
      月依約償還一萬元，同年十月、十一月、十二月均僅償還五千元，餘款迄未清
      償，已視為全部未清償，爰依和解契約及連帶保證之法律關係請求被告連帶給
      付積欠會款及自和解成立翌日起算之遲延利息。
  三、證據：提出和解書、本院公證處八十六年度認字第二六六一號認證書、互助會
      單影本各一份。
乙、被告方面：
    均未於言詞辯論期日到場，亦未提出書狀作何聲明或陳述。
    理    由
一、本件被告均未於言詞辯論期日到場，核無民事訴訟法第三百八十六條各款所列情
    形，依原告之聲請，由其一造辯論而為判決。
二、原告主張被告丙○○於八十五年間積欠伊會款七十四萬六千一百七十二元，於八
    十六年六月十九日，邀同被告乙○○為連帶保證人，與伊成立和解，約定就前開
    所欠會款自八十六年七月十日起至八十九年十二月十日止分期無息償還，如有一
    期未清償即視為全部未清償，詎被告丙○○僅於八十六年七月、八月、九月依約
    償還一萬元，同年十月、十一月、十二月均僅償還五千元，餘款迄未清償之事實
    ，業據提出和解書、本院公證處八十六年度認字第二六六一號認證書、互助會單
    影本各一份為證，被告則未到庭爭執，自堪信為真實。
三、按依債務本旨，債權人或其他有受領權人為清償，經其受領者，債之關係消滅；
    給付有確定期限者，債務人自期限屆滿時起，負遲延責任；又遲延之債務，以支
    付金錢為標的者，債權人得請求依法定利率計算之遲延利息，但約定利率較高者
    ，仍從其約定利率；清償人所提出之給付，應先抵充費用，次充利息，次充原本
    ，民法第三百零九條第一項、第二百三十三條、第三百二十三條分別定有明文。
    又按兩造就前開會款所成立之和解，約定如有一期未清償，視同全部未清償，觀
    諸卷附兩造所訂之和解契約至明。而當事人間依私法自治原則，就債務之不履行
    固得為違約金之約定，然就清償所生債務關係消滅之法律效果應不得因違約金之
    約定而變更為未消滅，兩造間成立和解契約，被告乙○○為連帶保證人，被告既
    已依和解契約履行三期給付義務共三萬元，已如前述，則就該部分自已發生債之
    關係消滅之法律效果，是兩造間前揭約定一期未清償，視同全部未清償之真意當
    係指被告未依約履行時，原告得請求被告給付相當於被告已履行部分數額之違約
    金，而非使業經清償而消滅之債務關係再度發生。是被告於八十六年十月僅清償
    五千元，原告得請求被告給付相當於已履行部分數額即三萬五千元之違約金，然
    被告八十六年七月至九月間之債務仍生清償而消滅之效力。又被告於八十六年十
    月十日、十一月十日、十二月十日所分別部分清償之五千元，揆諸前揭規定，應
    先抵充遲延利息，再抵充原本（詳細抵充順序見附表二，又原告雖對被告有前述
    之違約金債權，惟被告清償時既指定係清償原本，故應從被告意思先充原本，而
    不抵充違約金），抵充後，被告尚欠原告七十萬一千二百三十五元，及附表一所
    示之利息。從而，原告訴請被告連帶給付七十萬一千二百三十五元，及附表所示
    之遲延利息，洵屬有據，應予准許。逾此部分之請求，則無理由，應予駁回。
四、本件原告之訴一部為有理由、一部無理由，依民事訴訟法第三百八十五條第一項
    前段、第七十九條但書，第八十五條第二項，判決如主文。
中      華      民      國    九十      年      十      月      九      日
                                        臺灣士林地方法院民事第一庭
~B法      官  方彬彬
右為正本係照原本作成。
如對本判決上訴須於判決送達後廿日內向本院提出上訴狀。
中      華      民      國    九十      年      十      月    十二      日
~B法院書記官  蕭純純
~FO
附表一：
  金          額    遲        延      利        息
  五千零六十三元    八十六年十一月十一日起至清償日止，按週年利率百分之五計
                    算之利息。
  一萬元            八十六年十二月十一日起至清償日止，按週年利率百分之五計
                    算之利息。
  一萬元            八十七年一月十一日起至清償日止，按週年利率百分之五計算
                    之利息。
  一萬元            八十七年二月十一日起至清償日止，按週年利率百分之五計算
                    之利息。
  一萬元            八十七年三月十一日起至清償日止，按週年利率百分之五計算
                    之利息。
  一萬元            八十七年四月十一日起至清償日止，按週年利率百分之五計算
                    之利息。
  一萬元            八十七年五月十一日起至清償日止，按週年利率百分之五計算
                    之利息。
  一萬元            八十七年六月十一日起至清償日止，按週年利率百分之五計算
                    之利息。
  一萬五千元        八十七年七月十一日起至清償日止，按週年利率百分之五計算
                    之利息。
  一萬五千元        八十七年八月十一日起至清償日止，按週年利率百分之五計算
                    之利息。
  一萬五千元        八十七年九月十一日起至清償日止，按週年利率百分之五計算
                    之利息。
  一萬五千元        八十七年十月十一日起至清償日止，按週年利率百分之五計算
                    之利息。
  一萬五千元        八十七年十一月十一日起至清償日止，按週年利率百分之五計
                    算之利息。
  一萬五千元        八十七年十二月十一日起至清償日止，按週年利率百分之五計
                    算之利息。
  一萬五千元        八十八年一月十一日起至清償日止，按週年利率百分之五計算
                    之利息。
  一萬五千元        八十八年二月十一日起至清償日止，按週年利率百分之五計算
                    之利息。
  一萬五千元        八十八年三月十一日起至清償日止，按週年利率百分之五計算
                    之利息。
  一萬五千元        八十八年四月十一日起至清償日止，按週年利率百分之五計算
                    之利息。
  一萬五千元        八十八年五月十一日起至清償日止，按週年利率百分之五計算
                    之利息。
  一萬五千元        八十八年六月十一日起至清償日止，按週年利率百分之五計算
                    之利息。
  二萬五千元        八十八年七月十一日起至清償日止，按週年利率百分之五計算
                    之利息。
  二萬五千元        八十八年八月十一日起至清償日止，按週年利率百分之五計算
                    之利息。
  二萬五千元        八十八年九月十一日起至清償日止，按週年利率百分之五計算
                    之利息。
  二萬五千元        八十八年十月十一日起至清償日止，按週年利率百分之五計算
                    之利息。
  二萬五千元        八十八年十一月十一日起至清償日止，按週年利率百分之五計
                    算之利息。
  二萬五千元        八十八年十二月十一日起至清償日止，按週年利率百分之五計
                    算之利息。
  二萬五千元        八十九年一月十一日起至清償日止，按週年利率百分之五計算
                    之利息。
  二萬五千元        八十九年二月十一日起至清償日止，按週年利率百分之五計算
                    之利息。
  二萬五千元        八十九年三月十一日起至清償日止，按週年利率百分之五計算
                    之利息。
  二萬五千元        八十九年四月十一日起至清償日止，按週年利率百分之五計算
                    之利息。
  二萬五千元        八十九年五月十一日起至清償日止，按週年利率百分之五計算
                    之利息。
  二萬五千元        八十九年六月十一日起至清償日止，按週年利率百分之五計算
                    之利息。
  二萬五千元        八十九年七月十一日起至清償日止，按週年利率百分之五計算
                    之利息。
  二萬五千元        八十九年八月十一日起至清償日止，按週年利率百分之五計算
                    之利息。
  二萬五千元        八十九年九月十一日起至清償日止，按週年利率百分之五計算
                    之利息。
  二萬五千元        八十九年十月十一日起至清償日止，按週年利率百分之五計算
                    之利息。
  二萬五千元        八十九年十一月十一日起至清償日止，按週年利率百分之五計
                    算之利息。
  二萬一千一百      八十九年十二月十一日起至清償日止，按週年利率百分之五計
  七十二元          算之利息。
附表二：
   清償日期     抵充順序            所餘債務
   數    額
一  86.10.10.   當期五千元          當期五千元，及自86.10.11.起至清償日止
    5000元                          按週年利率百分之五計算之利息
二  86.11.10. 編號一所餘債務    編號一本金債務21元，及自86.11.11.起
    5000元      之遲延利息21元      至清償日止按週年利率百分之五計算之利息
                                  編號二本金債務10000元，及自86.11.11.起
              （5000×0.05%÷12＝21 至清償日止按週年利率百分之五計算之利
                ，元以下四捨五入）  息
              編號一所餘本金
                債務4979 元
三  86.12.10. 編號二所餘債務    編號二本金債務5063元，及自86.12.11.起
    5000元      欄之本金之遲      至清償日止，按週年利率百分之五計算之利
                延利息42元          息
                （註一）
              （10000×0.05%÷12  編號三本金債務10000元，及自86.12.11.起
                =42,元以下四捨五    至清償日止，按週年利率百分之五計算之利
                入）                利息（註二）
              編號二所餘債務
                欄之本金債務
                21元
              編號二所餘債務
                欄之本金債務
                4937元
  註一：編號二所餘債務欄編號一本金債務之遲延利息不及零點五元，故不予計算。
  註二：八十六年十一月十日之債務尚餘五千零六十三元未清償，自八十六年十二月
        十日起之債務則全未清償，故總計尚欠七十萬一千二百三十五元。
        10000×7＋15000×12＋25000×17＋21172＝701235


司法院資訊處製作；財團法人民間司法改革基金會備份。
